【裁判字號】    98,訴,186
【裁判日期】    980710
【裁判案由】    侵權行為損害賠償
【裁判全文】
臺灣花蓮地方法院民事判決               98年度訴字第186號
原      告  丙○○
法定代理人  乙○○
被      告  甲○○
上列當事人間侵權行為損害賠償事件，本院於民國98年6月18日
言詞辯論終結，判決如下：
    主      文
被告應給付原告新臺幣壹佰陸拾肆萬伍仟柒佰拾陸元，及自民國
九十八年五月十六日起至清償日止，按週年利率百分之五計算之
利息。
訴訟費用由被告負擔。
本判決於原告以新臺幣伍拾伍萬元為被告供擔保後，得假執行。
    事實及理由
一、原告主張：
(一)被告於民國97年6月29日下午1時24分許，駕駛車號7A-8772
    號自小客車，沿花蓮縣新城鄉○○村村道由東往西行駛，行
    經花蓮縣新城鄉佳林村115之3號前，明知車行至無號誌、標
    誌設置之未劃標線道路，右轉至路外時，應注意右後方來車
    之安全距離，並應禮讓直行車先行，隨時保持必要之安全措
    施，而依當時之情形，又無不能注意之情事，竟疏未注意，
    適有原告騎乘車號5GH-263號機車行經該處，被告撞及原告
    ，原告因而人車倒地，受有頭部外傷併腦挫傷、顱骨骨折及
    氣腦、顏面部挫傷及右眼結膜下出血、右腳擦傷、雙側顴骨
    骨折併咬合不正等傷害，其自應負損害賠償責任。
(二)原告因本件車禍所得請求之費用計有：
  (1)看護費用：54,000元。原告因本次車禍，自97年6月29日至
    同年7月21日；97年8月26日至同年月29日於財團法人佛教慈
    濟綜合醫院（下稱慈濟醫院）住院27日，均由家人輪流照顧
    ，依據最高法院94年度台上字第1543號判決見解，原告仍得
    向被告請求相當於看護費之損害。
  (2)牙齒矯正費：100,000元。原告因本次車禍而致齒列不整，
    矯正費用10萬元，有慈濟醫院診斷證明書可憑，此屬於增加
    生活上支出。
  (3)減少勞動能力：1,111,309元。原告因本件車禍，行眼窩塌
    陷手術，目前雙眼複視，依勞工保險殘廢給付標準表，一眼
    眼球遺存顯著調節機能運動傷害，為13等級，減少勞動能力
    比率為23.07。自20歲成年可工作起，計算至65歲退休年齡
    共45年，依霍夫曼扣除中間利息為17,280元（最低工資）×
    12個月×23.2307×23.07﹪＝1,111,309元。
  (4)精神慰撫金：1,200,000元。原告因本件車禍，導致終身殘
    障，本欲接掌家中鎖店，亦已成為不可能，精神上痛苦，實
    非常人所能忍受，爰請求120萬元之精神慰撫金。
  (5)以上金額合計為2,465,309元，因本件車禍送花東區行車事
    故鑑定委員會鑑定，認定原告為肇事次因，以被告應負擔百
    分之70責任計算，被告應賠償之金額為1,725,716元（2,465
    ,309 元×70﹪＝1,725,716元），扣除富邦產物保險股份有
    限公司已給付之8萬元，請求之金額為1,645,716元（1,725,
    716－80,000＝1,645,716）。
(三)爰依侵權行為法則提起本訴，並聲明：1.被告應給付原告1,
    645,716元及自起訴狀繕本送達翌日起至清償日止，按年息
    百分之5計算之利息。2.願供擔保准為假執行。
二、被告對原告上開主張之請求與事實均自認。另聲明：原告之
    訴駁回。
三、按因故意或過失，不法侵害他人之權利者，負損害賠償責任
    ，故意以背於善良風俗之方法，加損害於他人者亦同；汽車
    、機車或其他非依軌道行駛之動力車輛，在使用中加損害於
    他人者，駕駛人應賠償因此所生之損害；不法侵害他人之身
    體或健康者，對於被害人因此喪失或減少勞動能力或增加生
    活上之需要時應負損害賠償責任；又不法侵害他人之身體、
    健康、名譽、自由、信用、隱私、貞操，或不法侵害其他人
    格法益而情節重大者，被害人雖非財產上之損害，亦得請求
    賠償相當之金額，民法第184條第1項、第191條之2前段、第
    193條第1項及第195條第1項定有明文。
四、審酌兩造學經歷、資力狀況及原告傷勢嚴重，除需接受手術
    治療外，另因車禍導致雙眼複視、記憶力差及行為怪異等後
    遺症，此有慈濟醫院診斷證明書可證（見本院卷第19、20頁
    ），考量原告受有上開後遺症之傷害，所受精神痛苦甚鉅，
    認原告請求慰撫金120萬元尚屬適當。另被告既對原告主張
    之看護費、牙齒矯正費、減少勞動能力等均自認，參酌原告
    提出之慈濟醫院診斷證明書等證據，應認原告此部分之請求
    為有理由。
五、是原告主張依侵權行為之法律關係，請求被告給付如主文第
    1項所示金額及利息，為有理由，應予准許。又原告陳明願
    供擔保，聲請宣告假執行，核無不合，爰酌定相當擔保金額
    准許之。
六、本件事證已臻明確，其他卷內現存之主張、陳述、攻防方法
    及證據，核與本件判決之基礎不生影響，爰不一一詳予論述
    ，併此敘明。
結論：本件原告之訴為有理由，依民事訴訟法第78條，判決如主
文。
中    華    民    國    98    年    7     月    10    日
                        臺灣花蓮地方法院民事庭
                            法      官  劉柏駿
上列為正本係照原本作成。
如不服本判決，應於送達後20日內，向本院提出上訴狀並表明上
訴理由，如於本判決宣示後送達前提起上訴者，應於判決送達後
20日內補提上訴理由書(須附繕本)。
中    華    民    國    98    年    7     月    10    日
                            法院書記官  蔡芬芳


司法院資訊處製作；財團法人民間司法改革基金會備份。
